【裁判字號】    97,台上,118
【裁判日期】    970110
【裁判案由】    強盜
【裁判全文】
最高法院刑事判決              九十七年度台上字第一一八號
上  訴  人  甲○○
選任辯護人  江燕鴻律師
上列上訴人因強盜案件，不服台灣高等法院台中分院中華民國九
十六年九月二十日第二審判決（九十六年度上訴字第一八七九號
，起訴案號：台灣台中地方法院檢察署九十六年度偵字第一六八
一號），提起上訴，本院判決如下：
    主  文
原判決關於甲○○部分撤銷，發回台灣高等法院台中分院。
    理  由
本件原判決認定上訴人甲○○有其事實欄所載之犯行，因而撤銷
第一審關於上訴人部分之判決，改判仍論以上訴人意圖為自己不
法之所有，攜帶兇器，於夜間侵入住宅，以強暴至使不能抗拒而
取他人之物（累犯）罪，量處有期徒刑七年四月，並諭知扣案之
鐵製空氣手槍一支、腳銬一副、鴨舌帽一頂、口罩一個及黑色手
套一雙均沒收；固非無見。
惟查：(一)、科刑之判決書，其所記載之事實，必須與理由之說明
互相適合，否則即屬理由矛盾，其判決為當然違背法令。又供犯
罪所用之物，依刑法第三十八條第三項之規定，以屬於犯人者為
限，始得宣告沒收之。本件原判決事實欄記載：上訴人攜帶至本
件犯罪現場作案之腳鐐（即腳銬）一副，係其於民國九十五年間
在台中縣龍井鄉大肚山附近所拾獲等情（見原判決第三頁第六、
七行）。依此記載，係認定該腳鐐一副並非上訴人所有。但其理
由卻說明：遺留於本案犯罪現場而扣案之腳銬一副為上訴人所有
，且供本件犯罪使用，爰依刑法第三十八條第一項第二款規定宣
告沒收云云（見原判決第十九頁最末一行至第二十頁第四行）。
其所記載之事實，顯與理由之說明不相適合，自有判決理由矛盾
之當然違背法令。究竟該腳銬（鐐）一副係上訴人所有？抑其拾
獲之物？此攸關該腳銬得否依上述規定宣告沒收。原判決未詳予
釐清，而為前開矛盾之認定及說明，本院自無從為其適用法律當
否之判斷。(二)、除有特別規定外，已受請求之事項未予判決者，
其判決為當然違背法令，刑事訴訟法第三百七十九條第十二款定
有明文。本件公訴意旨指上訴人強劫被害人楊文清所有放置於收
銀櫃內之現金「新台幣七千元」及「存摺一本」等情，認其所為
涉犯刑法第三百二十八條第一項之普通強盜罪（嗣於第一審論告
時改為刑法第三百三十條第一項之加重強盜罪）。原判決認定上
訴人僅劫得楊文清所有之百元鈔七張及硬幣一包，並於理由內說
明本件尚乏積極證據證明上訴人有強劫超過上開「百元鈔七張及
硬幣一包」以外部分財物之事實云云（見原判決第十八頁第三至
十三行）。但其對於公訴意旨所指上訴人強劫超過原判決所認定
財物部分之事實，卻未加以審判，亦未說明該部分應否不另為無
罪之諭知，依上述規定，洵有已受請求之事項而未予判決之違法
。(三)、原判決於理由壹（證據能力部分）之一內說明：證人楊文
清之證述，屬於被告以外之人於審判外之陳述，上訴人暨其辯護
人對於該陳述內容，並未於本院言詞辯論終結前表示異議，且該
陳述內容，亦無證據顯示有何違背程序規定情事，應具有證據能
力云云（見原判決第五頁第十五至十九行）。然上訴人之辯護人
（江燕鴻律師）除於原審九十六年八月三日行準備程序時陳明「
證據能力部分除了『證人楊文清』與林家輝部分警詢中的陳述是
審判外之陳述，沒有證據能力」等語外，其於同日提出於原審之
「刑事準備狀」內，亦為相同之主張及聲明（見原審卷第四十九
、五十、五十三頁）。原判決理由謂上訴人暨其辯護人對於證人
楊文清於審判外之陳述，並未於原審言詞辯論終結前表示異議一
節，顯與卷內資料不符，不無證據上理由矛盾之違誤。(四)、原判
決理由先則說明：被告二人（指上訴人與林家輝）以一行為制伏
楊文清、石素秋，而剝奪其二人之行動自由，係以一行為觸犯二
剝奪人之行動自由罪名，為想像競合犯，應依刑法第五十五條之
規定從一重處斷云云。繼又謂：上訴人以一行為制伏楊文清、石
素秋，而剝奪其二人行動自由部分，係其實施強盜之手段，應包
括於該強盜行為內，不另論以剝奪人之行動自由罪云云（見原判
決第十八頁倒數第九行至倒數第三行）。其一方面認為上訴人剝
奪楊文清、石素秋二人之行動自由，係以一行為觸犯二個剝奪人
之行動自由罪名，應依想像競合犯之規定從一重處斷。另一方面
卻又認為上訴人剝奪楊文清、石素秋二人之行動自由部分，係其
實施強盜之手段，應不另論以剝奪人之行動自由罪，其論斷亦有
矛盾。以上或為上訴意旨所指摘，或為本院得依職權調查之事項
，應認原判決關於上訴人（即甲○○）部分有撤銷發回更審之原
因。
據上論結，應依刑事訴訟法第三百九十七條、第四百零一條，判
決如主文。
中    華    民    國  九十七  年    一    月    十    日
                      最高法院刑事第十一庭
                          審判長法官  洪  文  章
                                法官  王  居  財
                                法官  郭  毓  洲
                                法官  黃  梅  月
                                法官  邱  同  印
      本件正本證明與原本無異
                                      書  記  官
中    華    民    國  九十七  年    一    月   十四   日
                                                 H


司法院資訊處製作；財團法人民間司法改革基金會備份。
